# 请教陈版：客户承担原材料价格上涨应该如何做会计处理

提问人：wx_626024cb700d 时间：2022-04-20 23:43:19
情况描述：有两家关联公司，A公司（中国境内公司）和B公司（香港公司），AB公司同受国外一家公司的控制，AB两家公司的业务模式为A公司买原材料，加工为产成品后，卖给B公司，B公司再卖给客户，疫情原因原材料的价格不稳定，价格会上涨，如原来的原材料卖 5 元，现在卖 8 元，有 3 元的差价，B公司的客户愿意承担这个差价，B公司与有些客户会签订合同说明客户承担原材料上涨的差价，但与另外一些客户仅仅是在邮件中沟通确认客户承担原材料上涨的差价。
对于这个价差 3 元，AB公司账务处理如下：
1 ， A公司收货集成产生分录: 借：原材料（ 5 ）
主营业务成本-材料采购价（ 3 ）
贷： 应付账款-供应商（ 8 ）
2 ， A公司收货后，财务当月会调账 ： 借： 其他应收款-客户（ 3 ）
贷：主营业务成本-材料采购价 （ 3 ）
3 ， 后续B公司销售过发票产生的分录： 借 :应收账款-客户（ 3 ）
贷：主营业务收入（ 3 ）
4 ， B公司财务会在过票的当月冲减收入：借：主营业务收入（ 3 ）
贷： 应付账款-A公司（ 3 ）
5 ， A公司账面再做分录 : 借： 应收账款-B公司（ 3 ）
贷：其他应收款-客户（ 3 ）
也就是对于原材料价差 3 元：A公司会做第一步、第二步、第五步分录。B公司做第三步、第四步分录。
到了产成品买卖的环节，A公司卖给B公司的价格，跟原材料涨不涨价无关，假如原本原材料涨价前，产成品A公司是卖 15 元给B公司，现在原材料涨价后产成品还是会卖 15 元给B公司，会计处理跟原材料涨价前的会计处理一样。
B公司卖给客户的价格，也跟原材料涨不涨价无关，假如原本产成品卖 19 元给客户，现在产成品还是会卖 19 元。会计处理也跟原材料涨价前的会计处理一样。
请问陈版主，AB公司这种会计处理方式是否正确呢？如果不正确，应该如何做调整？

回答人：chenyiwei
由于原材料涨价是实际情况，客户愿意承担原材料涨价损失也是事实，所以在A、B层面，都应按照原材料的实际成本进行核算，即产品成本根据原材料实际成本计算；客户给予并通过B公司转付给A的原材料差价款也应当计入A、B的收入。目前A、B的做法实际上是按照扣减原材料差价款后的净额计量收入和成本，因而并不恰当。

提问人：wx_626024cb700d 时间：2022-04-26 16:40:28
感谢陈版的回复，我还想再补充三点信息
第一：有部分客户可能会直接和A公司的供应商就原材料的价格进行协商，协商好以后，A公司按照协商后的价格采购原材料。
第二：AB公司认为他们都不承担原材料涨价部分的风险和报酬。
第三：原材料价差相关事宜没有签订合同，都是通过会议或邮件进行确认。
再次请教陈版，即使这样，AB公司的账务处理也还是不正确，还是应该要确认价差部分的收入以及成本吗？

回答人：chenyiwei
如果客户直接和供应商沟通差价调整补偿事宜，与本企业无关，则本企业报表中无需分别反映这部分增加的收入和成本。